臺灣臺南地方法院民事裁定
111年度消債更字第332號
聲  請  人
即 債 務人  張榮哲  
代  理  人  湯寶凝律師
上列當事人因消費者債務清理事件聲請更生，本院裁定如下：
    主    文
債務人張榮哲自民國111年11月29日下午5時起開始更生程序，並
命司法事務官進行本件更生程序。
    理    由
一、按債務人不能清償債務或有不能清償之虞，且無擔保或無優
    先權之債務總額未逾新臺幣（下同）1,200萬元者，於法院
    裁定開始清算程序或宣告破產前，得向法院聲請更生；債務
    人對於金融機構負債務者，在聲請更生或清算前，應向最大
    債權金融機構請求協商債務清償方案，或向其住、居所地之
    法院或鄉、鎮、市、區調解委員會聲請債務清理之調解；協
    商或調解成立者，債務人不得聲請更生或清算，但因不可歸
    責於己之事由，致履行有困難者，不在此限；法院開始更生
    程序之裁定，應載明其年、月、日、時，並即時發生效力；
    法院裁定開始更生或清算程序後，得命司法事務官進行更生
    或清算程序；必要時，得選任律師、會計師或其他適當之自
    然人或法人為監督人或管理人，消費者債務清理條例第3條
    、第42條第1項、第45條第1項、第151條第1項、第7項、第1
    6條第1項分別定有明文。
二、本件聲請意旨略以：債務人積欠無擔保或無優先權債務總額
    約1,381,265元，為清理債務，前與最大債權金融機構凱基
    商業銀行股份有限公司（下稱凱基銀行）進行消費者債務清
    理前置協商，凱基銀行提供180期、年利率7%、每月每期還
    款5,733元之還款方案，因債務人無力負擔致調解不成立。
    債務人目前每月僅有約3萬元收入，扣除每月生活費及扶養
    費後，已無力清償前揭債務，且名下財產不足清償，所欠債
    務未逾1,200萬元，亦未經法院裁定開始清算程序或宣告破
    產。為此，爰依消費者債務清理條例提出本件更生之聲請等
    語。
三、經查：
  ㈠債務人主張之上開事實，業據債務人提出財產及收入狀況說
    明書、債權人清冊、債務人清冊、財團法人金融聯合徵信中
    心當事人綜合信用報告、健保保險對象加保紀錄明細表、前
    置協商不成立通知書為證，堪信為真。
  ㈡債務人主張其於集盛股份有限公司擔任倉管送貨人員，每月
    收入約3萬元左右、名下無財產等節，有109、110年度綜合
    所得稅各類所得資料清單、全國財產稅總歸戶財產查詢清單
    、集盛股份有限公司錄取通知書、存摺內頁等件為證(見本
    院卷第45至49、153、157至179頁)。基此，債務人主張每月
    薪資收入約3萬元之事實，堪屬可採，故其償債能力自應以
    上開收入為據。
  ㈢按消費者債務清理條例立法目的係為使不幸陷入經濟困境之
    人得以清理債務、重建生活，並在清理債務過程中能適度保
    有符合人性尊嚴之最低基本生活所需，而非維持債務人過去
    慣常之寬裕生活型態，否則非僅有悖於消費者債務清理條例
    之意旨，更係將債務人因個人浪費或財務管理失控之風險不
    當轉嫁予金融機構負擔，顯非公允。故為妥適調整債務人與
    債權人及其他利害關係人間之權利義務關係，保障債權人獲
    得公平受償，並謀求消費者經濟生活之重建復甦機會，法院
    對於債務人每月必要生活費用之數額，自不可僅以債務人之
    主張為斷，而應參酌消費者債務清理條例第64條之2第1項關
    於同條例第64條第2項第4款所稱必要生活費用之認定標準定
    之，方屬允洽。次按，債務人必要生活費用，以最近1年衛
    生福利部或直轄市政府所公告當地區每人每月最低生活費1.
    2倍定之，消費者債務清理條例第64條之2第1項定有明文。
    復按債務人為使其有經濟復甦更生之機會，自應以誠實及信
    用之原則面對自己之債務，積極勉力謀求更生償債方案，除
    應積極開源努力勤奮工作以增加收入償還債務外，尚須節流
    儉樸其生活需求而適當控制其生活費用支出，以達成勉力履
    行債務。而參酌臺南市111年度之每人每月最低生活費為14,
    230元，故本件債務人每月生活費標準自堪以最近1年衛生福
    利部或直轄市政府所公告當地區每人每月最低生活費1.2倍
    即17,076元計之【計算式：14,230元×1.2】。是債務人之每
    月必要生活費用應以17,076元計算，方屬合理。
  ㈣又債務人之父張惠仁出生於00年，已逾法定退休年齡，有受
    扶養之權利。張惠仁無收入、無財產等節，有戶籍謄本、11
    0及109年度綜合所得稅各類所得資料清單、全國財產稅總歸
    戶財產查詢清單在卷可查(見本院卷第57、181至185頁)，則
    依上開每月必要生活支出為基準，及扶養義務人除債務人外
    ，尚有姊妹2人需平均負擔，依此計算每月債務人應支出張
    惠仁之扶養費為5,692元【計算式：17,076元3人，元以下
    四捨五入】。是債務人主張張惠仁每月必要扶養費5,000元
    ，低於上開標準，應屬可採。債務人之母林書綿出生於00年
    ，即將逾法定退休年齡，林書綿無收入、名下有房屋、土地
    各1筆，財產總額高達3,775,435元，有戶籍謄本、110及109
    年度綜合所得稅各類所得資料清單、全國財產稅總歸戶財產
    查詢清單在卷可查(見本院卷第57、187至191頁)，是林書綿
    是否有受扶養之必要，顯非無疑。本院審酌林書綿名下不動
    產價值，認林書綿並非不能維持生活而無謀生能力之人，依
    前開說明，應無受債務人扶養之必要，是債務人主張其每月
    有支付林書綿扶養費之必要，自無可採。
  ㈤綜上，債務人每月所得約3萬元，扣除每月生活基本費用17,0
    76元及扶養費5千元後，餘額7,924元【計算式：3萬元-17,0
    76元-5千元】。而凱基銀行提供180期、年利率7%、每月每
    期還款5,733元之還款方案；亞太普惠金融科技股份有限公
    司提供每月4,534元之還款方案；二十一世紀數位科技股份
    有限公司債權總額56,565元，比照凱基銀行提供180期之還
    款方案，每月約需還款314元及利息【計算式：56,565元18
    0期，元以下四捨五入】，上開還款方案每月至少需清償10,
    581元【計算式：5,733元＋4,534元＋314元】，況債務人尚有
    其他債權人未提供還款方案，則債務人之經濟狀況已有不能
    清償債務之虞，自有藉助更生制度調整其與債權人間之權利
    義務關係，重建其經濟生活之必要，故本件債務人聲請更生
    ，應予准許。
四、綜上所述，債務人之收入扣除必要生活費後，已有不能清償
    債務之虞，且其係一般消費者，未曾從事營業，無擔保或無
    優先權之債務未逾1,200萬元，亦曾踐行前置協商程序而不
    成立，復未經法院裁定開始清算程序或宣告破產，又查無消
    費者債務清理條例第6條第3項、第8條或第46條各款所定應
    駁回更生聲請之事由存在，則本件債務人聲請更生，於法應
    屬有據，爰裁定如主文所示。
中　　華　　民　　國　　111 　年　　11    月　  29　  日
                  民事第一庭    法  官　王淑惠
上開裁定正本核與原本無異。
本裁定不得抗告。
本裁定已於111年11月29日下午5時公告。
中　　華　　民　　國　　111 　年　　11    月　  29　  日
                                書記官  洪凌婷